【裁判字號】    99,上易,2464
【裁判日期】    991111
【裁判案由】    妨害自由
【裁判全文】
臺灣高等法院刑事判決                99年度上易字第2464號
上  訴  人
即  被  告  乙○○
上列上訴人因恐嚇案件，不服臺灣宜蘭地方法院99年度易字第22
5號，中華民國99年9月29日第一審判決（起訴案號：臺灣宜蘭地
方法院檢察署99年度偵字第1178號），提起上訴，本院判決如下
：
    主  文
上訴駁回。
    理  由
一、依刑事訴訟法第350條、第361條、第362條、第367條規定，
    不服地方法院之第一審判決而上訴者，須提出上訴書狀，並
    應敘述具體理由，為上訴必備之程式；其所提出之書狀未敘
    述上訴理由，或僅曾以言詞陳述上訴理由者，均應於上訴期
    間屆滿後20日內補提理由書於第一審法院。第一審法院經形
    式審查，認逾期未補提上訴理由者，應定期間先命補正；逾
    期未補正者，為上訴不合法律上之程式，應以裁定駁回。倘
    已提出上訴理由，但所提非屬具體理由者，則由第二審法院
    以上訴不合法律上之程式，判決駁回。而所謂具體理由，必
    係依據卷內既有訴訟資料或提出新事證，指摘或表明第一審
    判決有何採證認事、用法或量刑等足以影響判決本旨之不當
    或違法，而構成應予撤銷之具體事由，始克當之（例如：依
    憑證據法則具體指出所採證據何以不具證據能力，或依憑卷
    證資料，明確指出所為證據證明力之判斷如何違背經驗、論
    理法則）；倘僅泛言原判決認定事實錯誤、違背法令、量刑
    失之過重或輕縱，而未依上揭意旨指出具體事由，或形式上
    雖已指出具體事由，然該事由縱使屬實，亦不足以認為原判
    決有何不當或違法者（例如：對不具有調查必要性之證據，
    法院未依聲請調查亦未說明理由，或援用證據不當，但除去
    該證據仍應為同一事實之認定），皆難謂係具體理由，俾與
    第二審上訴制度旨在請求第二審法院撤銷、變更第一審不當
    或違法之判決，以實現個案救濟之立法目的相契合，並節制
    濫行上訴，最高法院97年度台上字第892號判決意旨參照。
二、原審判決略以：被告乙○○因甲○○積欠徐瑞蘭債務未償，
    卻躲債拒不出面，於民國99年1月1日14時10分許，偕同徐瑞
    蘭往宜蘭縣大同鄉○○路○段73號甲○○之岳母住處附近找
    尋甲○○。乙○○與徐瑞蘭於上址附近空地找到甲○○後，
    乙○○即徒手將甲○○毆打成傷（傷害部分業據甲○○撤回
    告訴）。另基於恐嚇危害安全之故意，在甲○○面前撥打行
    動電話稱：錢不要了，要找人將甲○○帶到山上，要將甲○
    ○斷手斷腳等語，以此加害生命、身體、自由之言語，恐嚇
    甲○○，致生危害於甲○○之安全。嗣因甲○○之配偶簡玉
    蘭下跪求情，甲○○並將其合作金庫及郵局帳戶之金融卡、
    密碼交付乙○○，並由簡玉蘭擔保清償債務，乙○○始行離
    去。案經臺灣宜蘭地方法院檢察署檢察官自動檢舉偵查起訴
    等事實，業據被害人甲○○於警詢及偵審中證述明確，且核
    與在場證人簡玉蘭於原審審理中證稱：當時被告抓住伊先生
    的衣服不放，猛打伊先生，一直搥他的頭，後來就打手機，
    不知道是對著手機的人說，還是講給伊等聽，說要叫人將伊
    先生帶到山上，要斷手斷腳等語及證人黃世銘於原審審理中
    證稱：伊當時看到甲○○與對方吵架，然後對方打甲○○頭
    、臉，對方當時有撥打手機，用臺語講，伊不知道講什麼，
    口氣很兇、很大聲等情大致相符。復有國立陽明大學附設醫
    院診斷證明書、宜蘭縣政府警察局宜蘭分局民權派出所報案
    紀錄可稽，足認被害人指訴與事實相符。被告雖舉證人徐瑞
    蘭、王進材證明其未犯罪，但證人徐瑞蘭之證詞與客觀事實
    不符，亦與經驗法則有違，證人王進材僅短暫停留於現場，
    對於本案發生經過可能並未目擊，其證詞自不足為有利被告
    之認定。核被告所為，係犯刑法第305條之恐嚇危害安全罪
    。原審審酌被告受人之託催討債務，卻未思以正當方式為之
    ，竟以恐嚇方式取償，雖對被害人尚未造成實害，但已對被
    害人造成心理之畏懼，惟念及被害人於原審審理時迭表明對
    被告所為犯行不欲追究之意，並兼衡被告素行、本案犯罪動
    機、手段、目的、被害人心生畏懼程度、被告之犯罪後態度
    意等一切情狀，量處拘役40日，如易科罰金，以新臺幣1千
    元折算1日。本院認原審已詳敘其所憑證據、認定理由及量
    刑依據。自形式上觀察，原判決無認定事實錯誤、量刑瑕疵
    或違背法令之情形，核其認事用法，並無違誤，量刑堪稱妥
    適。
三、本件上訴人即被告不服原判決提起上訴，其99年10月12日刑
    事上訴理由略以：證人黃世銘於原審做證當時，被告正在醫
    院而無法質問證人黃世銘，參以證人黃世銘係甲○○之妹婿
    ，其證詞自不可此採信。又證人王進財係現場處理事故之警
    員，其證稱當天雙方當事人都說沒事等語，自有公信力，而
    可採信云云。
四、經查：證人黃世銘係於99年8月25日至原審作證，被告固曾
    於該審理期日前，由其家人遞送行政院國軍退除役官兵輔導
    委員會台北榮民總醫院診斷證明書（見原審卷第77頁）至原
    審報到處請假，惟觀該診斷證明書，被告應診日期係99年8
    月17日至99年8月23日，是足認被告於證人黃世銘99年8月25
    日作證時，應已出院，其當時不到庭，應無正當理由，自難
    以被告無正當理由不到庭進行交互詰問，即遽認證人黃世銘
    原審證詞不可採。又證人王進材固於原審證稱伊問被告有無
    需要幫忙，另外一個人就說沒事沒事等語（見原審卷第65頁
    ），但證人王進材亦證稱伊係因執行勤務偶然到達現場，且
    僅待幾分鐘即離開，是其是否目睹案發過程，非無疑義，其
    證詞自不足作為有利於被告之認定。是被告上開所辯，要屬
    卸責之詞，不足採信。
五、綜上所述，本件被告上訴意旨雖以前詞置辯，惟並未指摘原
    審判決有何不當或違法之情形實際存在，況其上開所辯，亦
    無足以影響原審判決本旨，而構成應予撤銷之具體事由，核
    其內容非屬具體之上訴理由甚明。是被告上訴理由未能依卷
    內既有訴訟資料或提出新事證，指摘或表明第一審判決有何
    採證認事、用法等足以影響判決本旨之不當或違法，而構成
    應予撤銷之事由，自非屬得上訴第二審之具體理由。再者，
    本院自形式上以觀，認原審判決認事用法並無違法或不當，
    既如前述。揆諸首揭說明，被告提起第二審上訴不合法律上
    程式，爰不經言詞辯論以判決駁回之。
據上論斷，應依刑事訴訟法第367條前段、第372條，判決如主文
中    華    民    國    99    年    11    月    11    日
                  刑事第十五庭  審判長法  官  沈宜生
                                      法  官  林明俊
                                      法  官  吳炳桂
以上正本證明與原本無異。
不得上訴。
                                      書記官  洪雅蔓
中    華    民    國    99    年    11    月    12    日

司法院資訊處製作；財團法人民間司法改革基金會備份。
